臺灣高等法院民事判決　　　　九十三年度上字第一七五號
　　上　訴　人　　丙○○
　　訴訟代理人　　涂秀蕊律師
　　上　訴　人　　乙○○
　　訴訟代理人　　楊沛生律師
　　複代理　人　　蕭蒼澤律師
　　　　　　　　　連鳳翔律師
　　上　訴　人　　甲○○
　　訴訟代理人　　顏文正律師
右當事人間損害賠償事件，兩造對於中華民國九十二年十一月二十八日臺灣臺北地方
法院九十二年度重訴字第一三五四號第一審判決各自提起上訴，經本院於九十三年九
月一日言詞辯論終結，判決如左：
    主      文
原判決主文第一項命乙○○、甲○○連帶給付之金額逾新臺幣玖拾萬元本息部分，及
該部分假執行之宣告，暨訴訟費用之裁判均廢棄。
右廢棄部分，丙○○在第一審之訴及假執行之聲請均駁回。
乙○○、甲○○其餘上訴駁回。
丙○○之上訴駁回。
第一、二審訴訟費用，由乙○○、甲○○連帶負擔百分之三，餘由丙○○負擔。
    事  實  及  理  由
一、丙○○於原審起訴主張：伊與乙○○為配偶關係，甲○○明知乙○○為有配偶之
    人，二人竟於九十二年五月十一日凌晨四時三十分許在台北市○○區○○路四段
    一七六號之蒲園飯店一二一０號房間內發生性關係，於同日凌晨五時三十八分許
    ，伊會同警員於上址當場查獲，業經臺灣臺北地方法院以九十二年度簡字第二一
    七八號刑事判決二人通姦及相姦罪確定在案。伊婚後善盡家庭主婦之責，完全無
    法預測乙○○腳踏兩條船，背棄十六年感情，其十六年青春歲月付出，卻落得捉
    姦在床之不堪境地，所受打擊決非筆墨可書，經萬芳醫院精神專科醫師評估係面
    臨重大生活壓力事件，診斷為重憂鬱症，依現有醫學無法徹底根治。乙○○出生
    富裕家庭，於加拿大求學期間，不僅購屋自住、並有高級轎車代步，返國後，自
    行成立個人室內設計室，收入至少數百萬元以上；婚後受僱於亦菲傢飾有限公司
    ，平均月收入在六萬元以上，每月並支付伊三萬元家庭生活費。乙○○及甲○○
    迄今仍暗通款曲，對伊造成莫大精神上傷害，該二人通姦、相姦行為，已侵害伊
    基於配偶關係之身分法益，爰依民法第一百八十四條第一項、第一百八十五條、
    第一百九十五條之規定，請求乙○○及甲○○應連帶賠償伊二千萬元及自起訴狀
    繕本送達翌日起加計法定利息等情。
    乙○○、甲○○一致以：渠等僅在九十二年五月十一日發生性關係，並無其他性
    關係，因丙○○提出二千萬元和解金之要求，非渠等所得負擔而作罷，並無其所
    指乙○○願為甲○○賠償一百五十萬元之事。乙○○為專科畢業，目前任職亦菲
    傢飾有限公司，每月底薪一萬五千元，獎金則視業績而定，名下並無不動產、汽
    車，亦無存款；甲○○為高職畢業，目前在查理髮型設計名店工作，月薪一萬六
    千五百元，名下無不動產、汽車，亦無存款，乙○○在加拿大留學時所住房屋及
    使用之汽車，均係乙○○父母所購買，非乙○○所有。丙○○罹患子宮頸癌，與
    墮胎無關，婚前丙○○即告知罹患此症，無法生育，乙○○為獨子，身負傳宗接
    代重任，仍無悔娶丙○○入門。丙○○在九十二年五月十二日之前未在任何醫療
    院所診治紀錄指其有憂鬱症狀，在九十二年五月十一日查獲有通姦情事，要索二
    千萬元賠償金不果後，即於翌日醫院看診，並自述症狀，迨九十二年六月十一日
    複診，丙○○之姐向醫生告稱其擔心丙○○有被害妄想情形，萬芳醫院函復法院
    時即稱「發現有恐懼、被害意念」等語，可見該診斷是否為真存疑。現今對於通
    姦罪已有往除罪化之趨勢，縱使有本件出軌情事，在社會開放觀念下，丙○○所
    受精神損害亦屬較輕，其請求金額顯屬過高等語，資為抗辯。
二、原審判決乙○○、甲○○應連帶給付丙○○二百萬元及自原審起訴狀繕本送達翌
    日即九十二年七月二十九日起算法定遲延利息，駁回丙○○其餘請求，兩造各就
    原審判決不利之部分提起上訴。
    丙○○提起上訴，係以：(一)伊婚後善盡家庭主婦之責，完全無法預測乙○○竟背
    棄十六年感情，所受打擊決非筆墨可書，因此罹患憂鬱症併嚴重精神病、焦慮及
    恐懼症狀，此有萬芳醫院精神專科醫師評估係面臨重大生活壓力事件，診斷為重
    憂鬱症，並開始藥物治療可稽，現有醫學無法徹底根治重憂鬱症，不知何時才能
    恢復正常生活，丙○○付出之代價甚鉅。(二)婚後，乙○○對伊拳腳相向，婆婆以
    冷漠對待，伊僱用徵信社跟監乙○○期間，焦慮恐懼、緊張，心情起伏，等到證
    實乙○○與甲○○之姦情，乙○○竟袒護甲○○，致伊無法承受，終至精神崩潰
    ，始於隔日九十二年五月十二日赴萬芳醫院就診，是以丙○○精神出現狀況，前
    後期間至少經過一、二個月歷程，顯見丙○○非一夕之間罹患重憂鬱症，且與乙
    ○○外遇之重大生活壓力事件有因果關係，乙○○指伊於查獲通姦次日診斷為憂
    鬱症，與前開事實不符，亦有違專業經驗法則。(三)乙○○出生富裕家庭，於加拿
    大求學期間，購屋自住、並有高級轎車代步；返國後，自行成立個人室內設計室
    ，收入至少數百萬元以上；婚後受僱於亦菲傢飾有限公司，平均月收入在六萬元
    以上，每月支付丙○○三萬元家庭生活費，乙○○之經濟相當富裕，其所稱經濟
    能力有限，不足採信。乙○○迄今仍與甲○○繼續交往，對丙○○不加聞問，故
    甲○○及乙○○應連帶賠償丙○○四百萬元精神慰撫金始為適當等為由，提起上
    訴，請求判令：(一)原判決關於駁回丙○○在第一審二百萬元及其法定利息部分之
    訴暨命負擔該部分訴訟費用之裁判均廢棄。(二)右廢棄部分，乙○○、甲○○應再
    給付丙○○二百萬元及自九十二年七月二十九日起至清償日止按週年利率百分之
    五計算之利息。(三)願供擔保，請准宣告假執行。(四)甲○○及乙○○之上訴駁回等
    情。
    乙○○則以：(一)丙○○婚後即未上班，要求每月生活費三萬元，伊均照付，惟丙
    ○○在家從不整理家務，常外出遊玩至半夜始回家，伊一再容忍，雙方因而吵架
    ，絕無丙○○所指拳腳相向，要求離婚等事；伊之母親對丙○○十分愛護，未有
    勸離不勸合之事。(二)九十二年五月十二日之前未見丙○○在任何醫療院所診治紀
    錄指其有憂鬱症狀，係在九十二年五月十一日查獲有通姦情事要索二千萬元賠償
    金不果後，即於翌日至醫院看診，診斷出有憂鬱症，可見其病因與本件無關；縱
    使丙○○患有憂鬱症，亦需長時間形成，與本件無涉。憂鬱症是心理亦是生理疾
    病，在心理層面，多由病患口述症狀，於訴訟上易生造假情事，在生理層面，臨
    床檢驗出憂鬱症，惟萬芳醫院就丙○○之病歷不見有檢驗，臨床上誤診所在多有
    ，且萬芳醫院雖屬市立醫院，但本質上為地區型醫院，於精神科方面亦非其所長
    ，診斷之公信力頗值懷疑。(三)伊僅專科畢業，目前任職於亦菲傢飾有限公司，每
    月底薪一萬五千元，獎金視業績而定，名下並無不動產、汽車及存款，至於加拿
    大求學期間，一切花費、居住之房屋及代步轎車均係父母支出費用所購置，回國
    後業已讓售，丙○○年僅三十三歲，學歷中等，曾至國外進修，非無工作能力之
    人，依兩造經濟狀況、身分地位，伊僅願賠償丙○○慰撫金四十萬元，超過四十
    萬元部分為無理由。
    甲○○另以：(一)丙○○所提之萬芳醫院診斷書，不能作為本件請求慰撫金之憑證
    。(二)伊僅係高職畢業，目前在查理髮型設計名店工作，月薪一萬六千五百元，年
    薪僅十九萬八千元，名下無不動產、汽車、亦無存款；丙○○自稱無業，為家庭
    主婦，僅有三萬五千七百九十七元之利息收入，及汽車一輛，亦無不動產。足見
    兩造之經濟狀況、身分地位均不高，原審審酌慰撫金時未考量伊之身分、地位、
    經濟能力，判斷有疏漏，故以丙○○所受之精神上損害，以四十萬元為當等為由
    ，與乙○○一致求為判決：(一)原判決除免除假執行部分外，關於命甲○○及乙○
    ○連帶給付一百六十萬元及其法定利息與該部分假執行之宣告及命負擔訴訟費用
    之裁判均廢棄。右廢棄部分，丙○○在第一審之訴及假執行之聲請均回。(二)如受
    不利之判決，願供擔保請准宣告免為假執行等語。(三)丙○○之上訴駁回等語。
三、經查：丙○○與乙○○於九十一年十一月一日結婚，為夫妻（惟並未辦理結婚登
    記）；乙○○為有配偶之人，甲○○亦知悉乙○○為有配偶之人，乙○○與甲○
    ○竟於九十二年五月十一日凌晨四時三十分許，在臺北市○○路○段一七六號蒲
    園飯店一二一０號房間內發生性關係，經丙○○於同日凌晨五時三十八分許會同
    警方當場查獲；乙○○、甲○○經原審法院簡易庭於九十二年度簡字第二一七八
    號簡易判決以：乙○○有配偶而與人通姦，甲○○與有配偶之人相姦，均判處有
    期徒刑參月，如易科罰金以參佰元折算壹日確定在案等情，為兩造所不爭執，並
    經本院依職權調閱上開刑事卷宗查閱明確，且有丙○○、乙○○之結婚照片二幀
    附於該刑案卷內（偵卷第二八頁），復有刑事簡易判決在卷可稽（原審卷第五頁
    ），應堪信為真實。
四、細繹兩造攻防內容，可知本件重要爭點在於：(一)丙○○主張乙○○、甲○○應負
    共同侵權行為之連帶賠償責任，有無理由？(二)丙○○罹患重鬱症與乙○○、甲○
    ○之共同侵權行為間，有無相當因果關係？(三)丙○○請求乙○○、甲○○連帶賠
    償之非財產上損害以多少為相當等節，茲分別論述之。
五、丙○○主張乙○○、甲○○應負共同侵權行為之連帶賠償責任，有無理由？
  (一)按因故意或過失，不法侵害他人之權利者，負損害賠償責任，故意以背於善良風
    俗之方法，加損害於他人者亦同。民法第一百八十四條第一項定有明文。而婚姻
    係以夫妻之共同生活為目的，配偶應互相協力保持其共同生活之圓滿安全及，夫
    妻互守忠誠，更係確保共同生活之圓滿安全及幸福之必要條件，故夫妻之一方與
    他人通姦，或他人與夫妻之一方相姦，均足破壞夫妻間之共同生活，而非法之所
    許，故與人通姦之夫妻之一方、相姦者係共同侵害他方配偶之共同生活圓滿安全
    及幸福之人格法益。
  (二)準此，本件乙○○之通姦行為，甲○○之相姦行為，侵害丙○○之共同生活圓滿
    安全及幸福之人格法益，為共同侵權行為。從而，丙○○主張乙○○、甲○○應
    負共同侵權行為之連帶損害賠償責任，於法有據。
六、丙○○罹患重鬱症與乙○○、甲○○之共同侵權行為間，有無相當因果關係？
  (一)丙○○主張：伊因乙○○、甲○○之共同侵權行為，精神上遭受打擊，致罹患重
    鬱症一節，業據提出臺北市立萬芳醫院九十二年七月、九十三之診斷證明書二紙
    為證（原審卷第十八頁，本院卷(一)第九四頁），並經原審法院向台北市立萬芳醫
    院函詢據覆丙○○之病情為：「丙○○於九十二年五月十二日至本院精神科初診
    ，主要症狀為憂鬱、焦慮、注意力不集中、胸痛、心悸、睡眠、暈眩及食慾低落
    。經評估發現病患有重大生活壓力事件。診斷為重鬱症並開始藥物治療，之後病
    患規則返診追蹤，但症狀仍未好轉，並於九十二年六月發現有恐懼、被害意念等
    問題，需加重抗鬱及抗精神病藥物，至九十二年八月六日，病患仍處於嚴重憂鬱
    狀態、倦怠、擔憂，需長期治療並改善環境壓力」等語，亦有該醫院九十二年九
    月十七日萬院醫字第九二一二三一號函暨病歷附卷可參（原審卷第四六至五三頁
    ）。
  (二)乙○○、甲○○雖指摘：丙○○係因九十二年五月十一日查獲渠等通姦、相姦情
    事，要索二千萬元賠償金不果，於翌日至萬芳醫院看診，並自稱症狀，丙○○在
    短短不到二十四小時立即形成憂鬱症，與常理顯有不符；又精神病之症狀均係醫
    生依病人之主訴為記載，是否真有該等症狀，醫生很難依憑科學數據件判斷，丙
    ○○之憂鬱症可能係其他生理疾病所引發，與本件無涉；丙○○於九十二年六月
    十一日複診時，係其姐向醫生稱其擔心丙○○有被害妄想情形，萬芳醫院即於函
    覆法院時出現「發現有恐懼、被害意念」，與事實不符，且萬芳醫院屬私人經營
    ，於精神科方面亦非其所長，無法與精神疾病專責醫院相提併論，故萬芳醫院之
    診斷書不得為判斷丙○○罹患憂鬱症之證據等節。惟查：
    1.醫學上判斷重憂鬱症，係依據美國精神疾病統計診斷手冊第四版，需符合重憂
      鬱症之診斷準則，其中症狀需超過五項（含五項），時間達兩週，並造成功能
      損害。此判斷標準係經過許多科學研究證實結果而制定的，此亦國際間診斷憂
      鬱症之通用標準（一般人認定的驗血、影像檢驗等項目，並不是診斷憂鬱症之
      必須）。病人丙○○至萬芳醫院時，符合重憂鬱症，症狀方面為憂鬱情緒、喪
      失興趣、倦怠、注意力缺損、自殺意念（大於五項症狀），而症狀持續時間至
      今仍未癒，至少已有一年；且丙○○之憂鬱症並非自身生理疾病相關，或應更
      準確說明如下：病患之憂鬱症為心理、腦部神經傳導、環境壓力共同作用所致
      ，並非其他身體器官之問題而致引發等情，業經本院再次函詢臺北市立萬芳醫
      院據覆綦詳，有該院九十三年七月六日萬院醫字第九三０八八九號函在卷足憑
      （本院卷(一)第二０二頁）。則乙○○、甲○○指摘：醫生並無科學研究證實判
      斷病患是否罹患重鬱症，丙○○罹患重鬱症乃其他生理疾病所引發云云，顯非
      可取。
    2.次查所有疾病於病患出現外顯症狀前，往往都有潛伏期，只是潛伏期長短不同
      ，精神上之疾病更是如此，此乃眾所周知之理，丙○○之重鬱症於九十二年五
      月十二日至臺北市立萬芳醫院就診前是否即已罹患，雖該醫院函覆：丙○○於
      就診前是否有憂鬱症及其病史，僅能由病患及家人提供之資訊判斷，醫師無法
      做回溯之檢證，惟斟酌該醫院另詳述：「重大壓力事件為憂鬱症常見病因之一
      ，丙○○主素因婚姻及官司壓力至情緒低落，病患之憂鬱症為心理、腦部神經
      傳導、環境壓力共同作用所致」等語（本院卷(一)第二０二頁）；再參諸丙○○
      於訴狀中記載：「婚後未幾，楊君（按指乙○○）即為細故於九十二年二月二
      十七日惡言暴力相向，並提議離婚，原以為偶然齟齬而未在意，惟楊君自此性
      情大變，不僅容易動怒，且對上訴人漠不關心：：：」、「委請徵信社跟蹤之
      期間，上訴人（丙○○）除飽受楊君及婆婆冷漠對待外，心情七上八下，吃不
      下，睡不穩、害怕、緊張、頭痛，體重持續下降：：：」（本院卷(一)第六八、
      六九頁），乙○○於妨害家庭刑案中之訴狀中記載：「；；；被告（按指乙○
      ○）一再容忍，並請告訴人（按指丙○○）能將家整理得像一個家，但告訴人
      仍我行我素，雙方即因之時常吵架：：：」（刑案第一審卷第十頁），不論該
      二人婚姻觸礁之真正原因為何，已可窺見兩造於九十一年十一月一日結婚後相
      處不睦、時常吵架，致讓丙○○心生委請徵信社跟蹤乙○○之念，亦即丙○○
      於九十二年五月十一日前往抓姦前，早有心理及環境之壓力甚明。而心理及環
      境壓力會共同作用，衡諸常情須持續一段相當期間後，始會導致病患出現憂鬱
      、喪失興趣、倦怠、注意力缺少，甚至產生自殺意念，可見丙○○於九十二年
      五月十二日就診前，其心理及環境壓力應已造成其精神疾病。從而，乙○○、
      甲○○指陳：丙○○於短短不到二十四小時形成憂鬱症云云，實乏依據。
    3.再臺北市立萬芳醫院係臺北市政府於八十五年七月委託臺北醫學大學籌設經營
      ，為臺北市第一家公辦民營之市立醫院，並於八十七年一月通過區域醫院評鑑
      ，於同年四月榮獲市立醫院經營績效評比第一名，有該醫院之簡介資料在卷可
      參（本院卷(一)第一七二頁）；而丙○○至該院就診時，係經由精神科專門醫師
      鄧惠文、沈武典、盧孟良多位醫師看診，於病歷上載明病人症狀、醫師診斷，
      再經該醫院函覆法院有關丙○○之病情綦詳，有相關病歷及萬芳醫院之函件足
      考，詳如前述，是乙○○、甲○○空口質疑臺北市立萬芳醫院精神科醫師之診
      斷能力，顯無足取。又丙○○有恐懼及被害意念，並非僅基於丙○○之姐陪同
      就診時告知，醫師即逕行採認，而係醫師經由丙○○之家人告知，再進行精神
      狀態、會談後得知，並非毫無根據一節，亦據臺北市立萬芳醫院函覆可按（本
      院卷(一)第二０二頁），故乙○○、甲○○指摘：丙○○之症狀與事實不符，萬
      芳醫院之診斷書不得為判斷丙○○罹患憂鬱症之依據，委無可採。
    4.本院綜合審酌：臺北市立萬芳醫院就丙○○罹患重鬱症之診斷，及丙○○自高
      中與乙○○交往迄發現乙○○之婚外情止，二人相交長達十六年，丙○○對於
      長期精神依附之情感遭到乙○○與甲○○交往之背叛，打擊程度之大，因而經
      臺北市立萬芳醫院精神科醫師依據國際間診斷憂鬱症之通用標準，診斷丙○○
      罹患重鬱症，堪認：丙○○罹患重鬱症與乙○○、甲○○之共同侵權行為間，
      有相當因果關係，乙○○、甲○○之各項指陳，均不足取。
七、丙○○請求乙○○、甲○○連帶賠非財產上損害，以多少為相當？
  (一)按不法侵害他人之他人格法益而情節重大者，被害人雖非財產上之損害，亦得請
    求賠償相當之金額；前開規定，於不法侵害他人基於父母、子女、或配偶關係之
    身分法益而情節重大者，準用之，民法第一百九十五條第一項、第三項規定甚明
    。本件乙○○之通姦行為與甲○○之相姦行為，共同侵害丙○○基於配偶身分之
    人格法益，且丙○○因而罹患重鬱症，堪認情節重大，則丙○○依上開規定，向
    乙○○、甲○○請求連帶賠償非財產上之損害，洵屬正當。
  (二)又不法侵害他人之人格權，被害人受有非財產上損害，請求加害人賠償相當金額
    之慰撫金時，法院對於慰撫金之量定，應斟酌實際加害情形、所造成之影響、被
    害人痛苦之程度、兩造之身分地位經濟情形及其他各種狀況，以核定相當之數額
    ，最高法院四十七年台上字第一二二一號、五十一年台上字第二二三號判例意旨
    參照。
  (三)經查：
    1.丙○○為六十年十二月十一日生，為三十餘歲之婦女，高中畢業，於婚後為家
      庭主婦，並未就業，在上海商業儲蓄銀行有存款，於九十年度之利息所得為三
      萬一千七百五十四元，九十一年度之利息所得為四千零四十三元，名下僅有車
      牌三ＥＲ─二六一二號之裕隆車輛一部，業據丙○○陳明，並有財產所得調件
      明細表足考（本院卷(一)第一九一、一九三頁）。
    2.乙○○為五十八年十月二十四日生，為三十餘歲之壯年人士，專科畢業，曾任
      職亦菲傢飾有限公司、迪蘭名器股份有限公司，於九十一年度之薪資所得為十
      九萬二千元、四萬七千九百五十三元（共計二十三萬九千九百五十三元，每月
      平均薪資為一萬九千九百九十六元）；乙○○另向禾品空間設計公司分租一個
      辦公桌，成立「乙○○設計工作室」，自己接設計或繪圖案件，此部分收入不
      穩定，其友人張凱於九十一年初曾委任乙○○為房屋裝璜事宜，張凱於同年三
      月、七月共計交付四百七十七萬八千元之費用，以前曾為奧奇陽珠寶公司為室
      內設計之工作等情，業據乙○○陳述在卷，並有工作室之照片可按（本院卷(一)
      第一一八─一、一一八─二、一二九頁），且經證人張凱到庭證明屬實（本院
      卷(一)第一六一至一六二頁），參照同業利潤標準有關室內設計業之淨利率為百
      分之十八（本院卷(二)第二八頁），據以計算乙○○於九十一年間承接上開房屋
      裝璜事宜之淨利約為八十六萬元，亦即乙○○於九十一年度之總收入約為一百
      一十萬元。再乙○○在國泰商業銀行、中興商業銀行大安分行於本事件發生即
      九十二年五月前之存款餘額分別為二千三百十三元，二十五萬元，在安泰商業
      銀行敦南分行於本事件發生前之二帳戶存款餘額為三百九十八元、五千二百二
      十六元等事實，亦有上開銀行函覆之存款明細附卷足憑（本院卷(二)第七九至九
      八頁），雖證人即乙○○之母陳春美證稱：上開乙○○名義之中興及安泰商業
      銀行之帳戶實際上均由伊在使用，存提款均係伊之金額云云（本院卷(二)第一０
      二、一０三頁），鑑於證人陳春美乃乙○○之母，且證人陳述已有自己銀行帳
      戶，目前並無工作，並每月僅房屋租金收入三萬元之情，本院認證人並無節稅
      或其他使用乙○○名義之銀行帳戶之必要，故證人上開證述內容不足採信。
    3.甲○○為六十九年四月十五日生，高職畢業，為二十餘歲之年輕婦女，目前在
      查理髮型設計名店工作，九十一年度之薪資所得為十九萬八千元，平均月薪為
      一萬六千五百元，名下無其他財產等情，業據甲○○陳明（本院卷(一)第一五五
      頁），並有各類所得扣繳暨免扣繳憑單（本院卷(一)第一五七頁）、財產所得調
      件明細表（本院卷(一)第一八三頁）各一件在卷可憑。
    4.綜上，本院斟酌：上開三人前述之學經歷，於九十一年度之收入所得、存款及
      其他財產之經濟資力；另丙○○與乙○○於九十一年十一月一日結婚至本事件
      發生，即丙○○為乙○○之配偶僅有六個月之時間，乙○○於妨害家庭刑案中
      自陳：「告訴人（丙○○）婚後稱其不要，要求給予每月生活費三萬元，伊收
      入雖然不多，但仍照付其生活費」等語（刑案第一審卷第九頁）；丙○○之感
      情長久依附乙○○，因本事件於精神上遭受相當打擊而痛苦，罹患重鬱症，迄
      今症狀仍未痊癒，仍需繼續治療，有臺北市立萬芳醫院之函覆足憑（本院卷(一)
      第二０二頁）等一切因素，因認丙○○得請求乙○○、甲○○連帶賠償之非財
      產上損害於九十萬元範圍內為適當，丙○○逾上開範圍之請求，不應准許，應
      予駁回。
八、綜上所述，丙○○基於侵權行為之法律關係，請求乙○○、甲○○連帶給付於九
    十萬元，及自原審起訴狀繕本送達翌日即九十二年七月二十九日起算法定遲延利
    息之範圍內，為有理由；丙○○逾上開准許範圍之請求，為無理由，應予駁回。
    原審於上開准許範圍之判決，並依兩造聲請定准免假執行之擔保金額，並無不合
    ，乙○○及甲○○就超過四十萬元部分仍執詞上訴，指摘原判決不當，為無理由
    ，應予駁回；原審逾上開准許範圍之判決，尚有未洽，乙○○、甲○○提起上訴
    ，為有理由，爰予廢棄改判如主文第二項所示。另丙○○提起上訴，請求乙○○
    、甲○○再連帶給付二百萬元及利息，尚非有據，其上訴仍應予以駁回。
九、本件事證已臻明確，丙○○罹患重鬱症之病因、症狀及診斷，已經本院函詢臺北
    市立萬芳醫院據覆綦詳，詳如前述，則乙○○聲請再將丙○○送請臺大醫院檢驗
    及鑑定（本院卷(一)第三五頁），丙○○聲請本院傳訊萬芳醫院鄧惠文醫師說明丙
    ○○病情及函詢中央健康保險局查丙○○以前有無精神科之就醫紀錄（本院卷(一)
    第一七０頁，卷(二)第三一頁），甲○○聲請送台大醫院、榮民總醫院或其他專業
    醫療機構鑑定（本院卷(一)第六四頁），核均無必要。丙○○另聲請本院傳訊證人
    張雁萍，以查明丙○○之婚後之生活情形及確有善盡家庭主婦職分，聲請本院傳
    訊證人潘秀蓁，以查明乙○○於警局偵訊期間坦護甲○○等事實（本院卷(一)第一
    二０頁），均與本件訴訟之爭點無關，亦無予以傳訊之需。又兩造其餘攻防及舉
    證核與結論不生影響，爰不再一一論述。
十、據上論結：本件乙○○、甲○○之上訴為一部有理由，一部無理由，丙○○之上
    訴為無理由，依民事訴訟法第四百五十條、第四百四十九條第一項、第七十九條
    、第八十五條第二項，判決如主文。
中　　　華　　　民　　　國　　九十三　　年　　　九　　　月　　十　五　　日
                                    民事第九庭
                                        審判長法  官  李  瓊  蔭
                                              法  官  楊  豐  卿
                                              法  官  林  金  吾
右正本係照原本作成。
乙○○、甲○○不得上訴。
丙○○如不服本判決，應於收受送達後二十日內向本院提出上訴書狀，其未表明上訴
理由者，應於提出上訴後二十日內向本院補提理由書狀（均須按他造當事人之人數附
繕本）上訴時應提出委任律師或具有律師資格之人之委任狀；委任有律師資格者，另
應附具律師資格證書及釋明委任人與受任人有民事訴訟法第四百六十六條之一第一項
但書或第二項（詳附註）所定關係之釋明文書影本。
中　　　華　　　民　　　國　　九十三　　年　　　九　　　月　　十　五　　日
　　　　　　　　　　　　　　　　　　　　　　　書記官  張  淑  芳
附註：
民事訴訟法第四百六十六條之一（第一項、第二項）：
對於第二審判決上訴，上訴人應委任律師為訴訟代理人。但上訴人或其他法定代理人
具有律師資格者，不在此限。
上訴人之配偶、三親等內之血親、二親等內之姻親，或上訴人為法人、中央或地方機
關時，其所屬專任人員具有律師資格並經法院認為適當者，亦得為第三審訴訟代理人
。
